臺灣彰化地方法院民事判決　　　　　　　95年度家訴字第56號
原　　　告　丁○○
訴訟代理人　邱垂勳律師
被　　　告　丙○○
被　　　告　甲○○
被　　　告　乙○○
被告兼上列
二人共同
訴訟代理人　戊○○　　住彰化縣.
上列當事人間請求分割遺產事件，本院於民國96年8月14日言詞
辯論終結，判決如下：
    主    文
兩造公同共有被繼承人胡清欽名下之如附表一所示17筆土地，均
依照每人各五分之一之比例，予分割為分別共有。
兩造公同共有被繼承人胡清欽之如附表二所示三棟未保存登記建
物，予分割如附表二所示。
兩造公同共有之彰化縣政府土地徵收補償費新台幣141萬4307元
准予分割，依每人各五分之一比例，由原告取得新台幣28萬2863
元，被告四人各自取得新台幣28萬2861元。
訴訟費用由兩造各負擔五分之一。
    事    實
甲、原告方面：
    一、聲明：如主文所示。
    二、陳述：
    　(一)、被繼承人胡清欽係原告之先夫，被告等四人之先父，
      　　其於民國95年1月12日死亡，兩造均為被繼承人胡清
        　欽之合法繼承人，胡清欽死後遺有坐落於彰化縣永靖
          鄉○○段、田尾鄉○○段打簾小段等十七筆土地（如
          附表一所示），及三棟未保存登記建物，另原先有二
          筆土地即坐落彰化縣永靖鄉○○段867-1、870-1地號
          土地，業已於95年12月間由彰化縣政府公告徵收確定
          ，土地徵收補償費共計為新台幣（下同）141萬4307
          元，迄今兩造間尚未領取。兩造幾經協商如何處理遺
          產事宜，惟未能達成協議，以辦理分割繼承登記。
      (二)、按上開遺產土地大多屬與他人共有之土地，且部分為
          持分比例甚少之土地；另建物部分，為未保存登記建
          物，其中坐落門牌彰化縣溪州鄉西畔村廣一巷無門牌
          號碼（稅籍編號00000000000），甚為破舊及部分損
          壞，幾無保存價值，其坐落基地大部分屬於被告胡瑋
          宸所有，宜分歸被告戊○○取得。且該建物若有占用
          相鄰之被告丙○○之土地，被告戊○○也出具切結書
          同意拆除。又被繼承人生前於彰化縣永靖鄉○○路○
          段150號建有房屋，並由被告丙○○居住使用，惟被
          告丙○○於被繼承人死亡之前，即將該舊屋拆除，並
          重新於該址興建他現居住之房屋。
      (三)、按繼承人得隨時分割遺產，民法第1164條定有明文。
          兩造五人係被繼承人之配偶及子女，依民法第1141條
          規定其應繼分各為五分之一，兩造間均未為拋棄繼承
          ，屬合法繼承人，上開遺產並無不能分割或約定不予
          分割情事，爰請求分割遺產。又被繼承人亡故後，被
          告戊○○（次子）有支付母親即原告之扶養費用，但
          被告丙○○（長子）並無履行扶養義務，原告才要求
          依五分之一繼承比例分割。又兩造間均不願意就各別
          土地、建物為鑑價（恐花費大筆金錢），每一筆土地
          價值不同，如何能就某筆土地分歸某一繼承人呢？故
          退而以每人均等分方式分割為分別共有，再各自去合
          併（例如買賣、贈與）或分割，以解除彼此間之公同
          共有關係，並便於遺產處分。
    三、證據：提出戶籍謄本、土地登記簿謄本、中區國稅局遺
        產免稅證明書影本、彰化縣政府函，及附表二未保存登
        記建物之照片、房屋稅籍證明書為證，並聲請就其中未
        保存登記建物門牌彰化縣田尾鄉○○村○○路○段615
        號（三合院式平房之其中一部分）、彰化縣永靖鄉○○
        村○○路○段779巷8號加強磚造樓房建物勘測，及向彰
        化縣政府函詢永靖鄉○○段867-1、870-1地號土地徵收
        補償費相關事宜。
乙、被告方面：
  一、被告丙○○部分：同意分割。
      被告希望能就遺產中之坐落彰化縣永靖鄉○○段866、86
      7-2、870-2、871地號土地單獨取得全部，不要與原告及
      其他被告共有，其他的土地也要分得。若仍與原告及其他
      被告共有，將來恐仍有分割共有物糾紛存在。
  二、被告戊○○、甲○○、乙○○部分：
      同意原告主張之分割方法，不同意被告丙○○主張之方割
      方式。
      若兩造要各別就某部分遺產取得，請他先各別鑑價，以計
      算各別價值（或再互為償差額）。又遺產其中坐落門牌彰
      化縣溪州鄉西畔村廣一巷無門牌號碼（稅籍編號00000000
      000），甚為破舊及部分損壞，幾無保存價值，其坐落基
      地大部分屬於被告戊○○所有，宜分歸被告戊○○取得。
      且該建物若有占用相鄰之被告丙○○之土地，被告戊○○
      也已經出具切結書，同意由丙○○拆除。被告戊○○與母
      親即原告，現共同居住於門牌彰化縣永靖鄉○○路○段77
      9巷8號（表二之編號1建物），希望該房屋能分歸原告或
      被告戊○○取得，但被告丙○○不同意。
    理  　由
一、本件原告主張兩造之被繼承人胡清欽遺有如附表一所示之十
    七筆土地，另坐落彰化縣永靖鄉○○段867-1、870-1地號土
    地已為彰化縣政府徵收確定，有補償費新台幣141萬4307元
    尚未領取，及如附表二所示之未保存登記建物三棟，惟被繼
    承人於95年1月12日死亡後迄今，兩造就上開遺產幾經協商
    ，均未能達成協議分割情事，業據原告提出提出戶籍謄本、
    土地登記簿謄本、中區國稅局遺產免稅證明書影本、彰化縣
    政府函及附表二之建物之照片、房屋稅籍證明書為證。又未
    保存登記建物，其中門牌彰化縣田尾鄉○○村○○路○段6
    15號（三合院式平房之其中一部分）經測量為坐落田尾鄉○
    ○段○○段）516-1地號、512地號土地；另門牌彰化縣永靖
    鄉○○村○○路○段779巷8號建物及圍牆使用範圍，均占用
    永泰段870地號、867地號土地，此有複丈成果（如附圖一、
    二）為憑。再者，本院向彰化縣政府函查永靖鄉○○段867-
    1、870-1地號土地徵收補償費相關事宜，據縣府覆稱胡清欽
    應領之徵收補償費確為141萬4307元。而兩造對被繼承人所
    遺之上開遺產範圍，亦未為爭執，堪信原告主張為真正。
二、按繼承人得隨時請求分割遺產，民法第1164條前段有明文。
    又本件兩造分屬被繼承人之妻、子女，且均未為拋棄繼承，
    故其應繼分依民法第第1138條、第1144條第1款之規定為均
    等分，即每人應繼分各為五分之一。查如附表一所示17筆土
    地，土地大多為與訴外人共有（僅其中永泰段920地號土地
    為單獨所有），且應有部分比例不高（大部分為1/12、三筆
    為3/6、三筆為1366/4185），故使用上仍與其他共有人有關
    連性；又附表二建物之編號1、2部分建物之基地，也屬於與
    其他人共有，故若將來利用上，亦涉及其他共有人。被告丙
    ○○主張分得方式，比較有利他自己，然不利於其他繼承人
    ，且他不願意花費鉅資就本件遺產為各別鑑價，又如何能就
    某些筆土地分歸某一繼承人，始能較為公允？本件予分割成
    分共有，使每一繼承人取得分別共有之土地，日後再以贈與
    或買賣其他方式，與其他共有人合併使用。再者，其中附表
    二編號1、2建物，價值性較高，宜按照應繼分五分之一比例
    由兩造共有；至於其中3建物，即坐落門牌彰化縣溪州鄉西
    畔村廣一巷無門牌號碼（稅籍編號00000000000），依照片
    所示，相當為破舊，幾無保存價值，且其坐落基地大部分屬
    於被告戊○○單獨所有，為被告丙○○所不爭執，宜分歸被
    告戊○○單獨取得。且該建物若有占用相鄰被告丙○○之土
    地，被告戊○○也出具切結書同意拆除，有切結書為憑。又
    徵收補償費新台幣141萬4307元，應依照每人各五分之一比
    例，由兩造各自取得（整數部分由被告等四人各別取得，小
    數點後之差額由原告取得）。從而，本件原告主張為有理由
    ，爰判決如主文所示。又本件係分割遺產訴訟，就訴訟費用
    分擔，宜由兩造依五分之一比例分擔之。
三、據上論結：本件原告之訴為有理由，依民事訴訟法第78、第
    80條之1、第85條判決如主文。
中　　華　　民　　國　　96　　年　　8　　月　　 28　　日
                  家事法庭      法　官　王鏡明
以上正本係照原本作成
如對本判決上訴應於判決送達後20日向本院提出上訴狀
中　　華　　民　　國　　96　　年　　8 　　月　　28　　日
                            　　書記官　謝玲英
